臺灣臺南地方法院刑事判決　　　　　　　96年度簡上字第51號
上　訴　人
即　被　告　甲○○
上列上訴人即被告因賭博案件，不服本院中華民國95年9月20日
第一審刑事簡易判決（95年度簡字第2340號，原聲請簡易判決處
刑案號：臺灣臺南地方法院檢察署95年度偵字第2016、7515號）
，提起上訴，本院管轄之第二審合議庭判決如下：
    主  文
原判決撤銷。
甲○○在公眾得出入之場所賭博財物，處罰金新臺幣仟元，如
易服勞役，以新臺幣壹仟元折算壹日。扣案天九牌拾副、骰子
粒及賭資新臺幣貳萬肆仟元均沒收。
    事  實
一、甲○○基於在公眾得出入之場所賭博財物之犯意，於民國九
    十五年一月十三日一時許，與多名成年人在賴明聖（業經判
    處有期徒刑六月確定）向不知情之楊武宗所承租，位於臺南
    市○區○○○路二段五四號二樓公眾得出入之場所，以骰子
    及天九牌等賭博器具賭博財物，輸贏金額由當日擔任莊家之
    賭客決定，抽頭之金額則歸賴明聖所有。嗣於當日二時十分
    許，為警在上址查獲，並在現場扣得賭具天九牌十副、骰子
    三粒，在賭檯扣得賭資新臺幣（下同）二萬四千元。
二、案經臺南市警察局第六分局報請臺灣臺南地方法院檢察署檢
    察官偵查後聲請簡易判決處刑。
    理  由
一、上開犯罪事實，業據被告即上訴人甲○○於本院審理時自白
    承認（見本院卷第七十頁），復有扣案之天九牌十副、骰子
    三粒及賭資二萬四千元可證（見警卷第五八七頁），足認被
    告自白與事實相符，應可採信。綜上，本案事證明確，被告
    犯行已堪認定，應依法論科。
二、論罪科刑：
  (一)核被告所為，係犯刑法第二百六十六條第一項前段在公眾得
    出入之場所賭博財物罪。原審以被告犯行明確，依法論罪科
    刑，原非無見，惟查：上訴人即被告抗辯在賭檯上之二萬四
    千元確實是供賭博所用，但二十一萬六千七百元部分則是在
    其身上取出，該筆款項並非供賭博所用，乃其經營小吃店所
    積欠廠商之魚貨款，自不得在沒收之列，原審判決載明二十
    一萬六千七百元為在賭檯上之財物，尚有違誤。經訊問證人
    即當場查獲本件賭博案之員警丙○○，其證稱在現場賭客下
    注時，才會將錢放在賭檯上，被告是否為莊家，查獲時二十
    一萬六千七百元有無放在桌上，其已無印象等語（見本院卷
    第七二至七四頁）。另由本件扣案物品目錄表之記載，賭資
    二萬四千元係載明「遺漏在賭桌」，但二十一萬六千七百元
    則僅記載為甲○○所有，此外亦未在其他賭客身上查扣任何
    賭資。按刑法第二百六十六條第二項係規定，當場賭博之器
    具與在「賭檯」或「兌換籌碼處」之財物，不問屬於犯人與
    否，沒收之。本件所有證據既不能積極證明甲○○所有二十
    一萬六千七百元是在「賭檯」或「兌換籌碼處」查扣，即不
    能認定上開查獲現金屬於供本件賭博罪所用之賭資。至於被
    告聲請傳喚證人即魚貨商丁○○，其固證稱被告與其確實有
    近二十一萬九千元之貨款未清（見本院卷第七四至七八頁）
    ，然本院認定扣案二十一萬六千七百元現金不能沒收，乃因
    積極證據無從證明所致，上開證人所為證詞尚與本案無重要
    關連（蓋魚貨欠款為真，亦不妨礙有可能將魚貨款全數供作
    賭資之情形存在），併此敘明。被告上訴意旨，指摘及此，
    為有理由。原審既有前開違失，自應由本院管轄之第二審合
    議庭將原判決撤銷改判。
  (二)爰審酌被告在公眾得出入之場所賭博財物，敗壞社會風氣，
    ，惟犯罪所生危害不大，犯後猶能坦承犯行，態度尚稱良好
    等一切情狀，量處如主文第二項所示之刑，併諭知易服勞役
    之折算標準，以資懲儆。末按行為後法律有變更者，適用行
    為時之法律；但行為後之法律有利於行為人者，適用最有利
    於行為人之法律。刑法第二條第一項定有明文。本件被告於
    犯罪時，刑法第四十二條第二項前段規定：「易服勞役以（
    銀元）一元以上三元以下折算一日。」又被告行為時之易服
    勞役折算標準，業據修正前罰金罰鍰提高標準條例第二條前
    段規定，就其原定數額提高為一百倍折算一日，則本件被告
    行為時之易服勞役折算標準，應以銀元三百元折算一日，即
    新臺幣九百元折算一日。惟九十五年七月一日修正公布施行
    之刑法第四十二條第三項前段規定：「易服勞役以新臺幣一
    千元、二千元或三千元折算一日。」比較修正前後之易服勞
    役折算標準，以修正後之規定，較有利於被告，則應依刑法
    第二條第一項但書規定，適用修正施行後刑法第四十二條第
    三項前段規定，定其折算標準。修正刑法係自九十五年七月
    一日起施行，在此之前，刑法分則編有關罰金刑之貨幣單位
    係銀元；且依刑法分則編應處罰金者，應適用罰金罰鍰提高
    標準條例第一條、第四條之規定，亦即應按各該具體條文制
    定或修正之時間先後，定其提高之倍數。惟被告行為後，刑
    法施行法增訂第一條之一，於九十五年六月十四日經總統公
    布，並自同年七月一日起施行；該條規定：「中華民國九十
    四年一月七日刑法修正施行後，刑法分則編所定罰金之貨幣
    單位為新臺幣。九十四年一月七日刑法修正時，刑法分則編
    未修正之條文定有罰金者，自九十四年一月七日刑法修正施
    行後，就其所定數額提高為三十倍。但七十二年六月二十六
    日至九十四年一月七日新增或修正之條文，就其所定數額提
    高為三倍」。本件被告所犯之罪，依增訂刑法施行法第一條
    之一之規定，其罰金以新臺幣為單位，數額應提高三十倍。
    此與修正前之罰金以銀元為單位，對被告而言，並無不利。
    刑法施行法第一條之一係替代罰金罰鍰提高標準條例部分條
    文，與罰金罰鍰提高標準條例罰金額度相同，既不發生有利
    或不利問題，只是將貨幣單位由銀元改為新臺幣，並非法律
    變更刑度之條文，當無比較新舊法問題，逕予適用刑法施行
    法第一條之一。又修正施行後刑法第三十三條第五款規定「
    罰金：新臺幣一千元以上，以百元計算之。」惟修正施行前
    同條款則規定「（銀元）一元以上」，比較後自應以修正前
    之規定有利於行為人，一併敘明。
  (三)扣案天九牌十副及骰子三粒，為當場賭博之器具；賭資二萬
    四千元為當場在賭檯扣得之財物，不問屬於犯人與否，依刑
    法第二百六十六條第二項規定宣告沒收。至於被告甲○○身
    上扣得之現金二十一萬六千七百元，不能證明為被告用以賭
    博之財物，且非在當場在賭檯扣得，爰不為沒收諭知。
據上論斷，應依刑事訴訟法四百五十五條之一第一項、第三項、
第三百六十九條第一項前段、第三百六十四條、第二百九十九條
第一項前段，刑法第二條第一項但書、第二百六十六條第一項前
段、第二項、第四十二條第三項前段，刑法施行法第一條之一，
判決如主文。
本案經檢察官乙○○到庭執行職務。
中　　華　　民　　國　　96　　年　　4 　　月　　24　　日
　　　　　　　　　刑事第八庭    審判長法　官　彭喜有
                                      法  官  王慧娟
                                      法  官  李東柏
以上正本證明與原本無異。
不得上訴。
      　　　　　　　　　　　　　　　　書記官　簡湘雲
中　　華　　民　　國　　96　　年　　4 　　月　　24　　日
附錄本案論罪科刑法條全文：
刑法第二百六十六條
在公共場所或公眾得出入之場所賭博財物者，處一千元以下罰金
。但以供人暫時娛樂之物為賭者，不在此限。
當場賭博之器具與在賭檯或兌換籌碼處之財物，不問屬於犯人與
否，沒收之。
